【裁判字號】    90,交上訴,641
【裁判日期】    900614
【裁判案由】    過失致死等
【裁判全文】
臺灣高等法院臺南分院刑事判決               九十年度交上訴字第六四一號  Ｇ
      上  訴  人
      即  被  告  甲  ○  ○
      選任辯護人  蘇  新  竹  律師
右上訴人因過失致死等案件，不服臺灣臺南地方法院九十年度交訴字第七三號中華民
國八十九年三月二十九日第一審判決（起訴案號：臺灣臺南地方法院檢察署八十九年
度偵字第一三七八五號、九十年度偵字第一六五五號），提起上訴，本院判決如左：
      主      文
原判決撤銷。
甲○○服用酒類，不能安全駕駛動力交通工具而駕駛，處有期徒刑月；又因過失致
人於死，處有期徒刑陸月；又因駕駛動力交通工具肇事，致人死亡而逃逸，處有期徒
刑壹年伍月。應執行有期徒刑貳年。
      事      實
一、甲○○明知酒醉不得駕駛汽車，竟於民國八十九年十一月二十六日晚間十一時五
    十五分許，酒後貿然駕駛車牌號碼Ｘ二─八九七一號自用小客車，沿台南市○○
    路○段外側快車道由北向南（即永康往台南方向）行駛，行經該路段一○八號對
    面時，原應注意駕駛人於飲酒後吐氣酒精含量成分超過每公升零點二五毫克以上
    者不得駕車，又汽車在同一車道行駛時，除超車外，後車應與前車之間應保持隨
    時可以煞停之距離，汽車行駛時，駕駛人應注意車前狀況，隨時採取必要安全措
    施，而依當時夜間有照明，路面乾燥，視距良好又無障礙物之情形下，無不能注
    意情事，竟疏於注意保持安全距離及車前狀況，貿然行駛，因而追撞前行分別由
    陳霖茂、顏煜晉騎乘車號ＵＸＯ－一一六六及ＶＤＮ一一二一號重機車而肇事，
    致使陳霖茂受有顱內出血、顏煜晉則受有雙腳擦傷之傷害（此部分於偵察中已撤
    回告訴），甲○○肇事後竟未下車察看或救護，為脫免刑責，乃加速駕車逃逸，
    翌日凌晨零時三十分許，甲○○於市區逃竄行至台南市○○路與安北路北側二百
    公尺處，因此時已不勝酒力自行擦撞路邊護欄，經人報警始為警查獲上開肇事情
    形，並當場測得其酒精濃度含量每公升達零點六五毫克（MG/L）。而陳霖茂因本
    件事故經人送醫仍於同年月三十日下午一時四十七分因顱內出血、右側頭部鈍挫
    傷不治死亡。
二、案經台南市警察局第五分局報告及台灣台南地方法院檢察署檢察官相驗後自動檢
    舉偵查起訴。
      理      由
一、上訴人即被告甲○○對於右揭事實，除肇事逃逸部分矢口否認外，餘均坦白承認
    ，並有道路交通事故調查報告表乙份及現場照片二十九幀附卷可稽。被害人陳霖
    茂確係因本件車禍受傷不治死亡，亦經檢察官督同檢驗員相驗屬實，製有勘驗筆
    錄、相驗屍體證明書、驗斷書附卷可憑。
二、按依法務部八十八年五月十八日法檢字第○○一六六九號函示，認刑法第一百八
    十五條之三係抽象危險犯，參考德國、美國之認定標準，對於酒精濃度呼氣已達
    每公升○．五五毫克或血液濃度達○．一一％以上，肇事率為一般正常人之十倍
    ，認為已達不能安全駕駛之標準。本件被告甲○○喝酒後仍執意駕駛動力交通工
    具，且其吐氣所含酒精濃度含量每公升達○．六五毫克（MG/L）。已逾前開標準
    值，並撞及行人致死，益徵被告當時已達不能安全駕駛之程度。
三、再按汽車行駛時，駕駛人應注意車前狀況，隨時採取必要安全措施；汽車駕駛人
    駕駛車輛致人受傷或死亡，應即採取救護或其他必要措施，並向警察機關報告，
    不得駛離，道路交通安全規則第九十四條第三項、道路交通管理處罰條例第六十
    二條第一項分別定有明文。被告甲○○駕車行經上揭肇事路段時，自應注意依上
    述道路交通安全規則之規定行車，以策安全，且依當時客觀狀況又非不能注意及
    此，乃被告竟疏於注意，貿然於飲酒後其吐氣所含酒精成份高達○．六五毫克之
    精神欠佳之狀況下仍行駕車，且超速行駛，因而肇事，被告之行為自應認為有過
    失。台南區車輛行車事故鑑定委員會亦為同一之認定，有該會九十年一月十五日
    南鑑字第八九一六六一號鑑定書在卷可參，益徵被告行為之有過失。而其過失行
    為與被害人之死亡間復有相當因果關係。
四、被告辯稱其肇事當時已達酒醉程度，當時不知撞到人，並非肇事逃逸云云。經查
    ，依警方所拍攝肇事自小客車照片核閱結果，肇事車前擋風玻璃成水波狀破裂，
    破裂痕中心有顯著撞擊點，顯然係撞擊死者後死者飛身撞擊擋風玻璃所致，應非
    其所辯於第二次擦撞路邊護欄所致。況查，被告於警訊初供中亦坦承；「我於當
    時駕駛自小客車：：，沿西門路四段外側快車道做北向南行駛，至上開發生時、
    地，感覺碰到東西，便未停車駕車逃逸，往高雄返家，但行駛一段發現自小客車
    前擋風玻璃裂破很嚴重，自己被嚇到，便在台南市繞圈子：：。」等語，且依被
    害人機車嚴重破損，有照片為證，依卷附被告車損照片，被害人及撤回告訴之顏
    煜晉機車之完全破裂，足見當時碰撞力道甚強，應非僅輕微擦撞，被告肇事尚能
    駕車逃逸，自無未能察覺而不知之理，其辯稱不知情云云，顯係卸責之詞，委無
    足採。被告駕車肇事後逃逸一節，甚為明確。本案事證明確，被告之犯行，應可
    認定。
五、核被告所為，係犯刑法第一百八十五條之三之重大違背義務致交通危險罪、第一
    百八十五條之四之肇事遺棄罪、及第二百七十六條第一項之過失致死罪。其所犯
    上開三罪間，犯意各別，行為互殊，罪名不同，應予分論併罰。被告酒醉駕車肇
    事致人死亡，應依道路交通管理處罰條例第八十六條第一項規定，加重其刑。
六、原審予被告論科，固非無見，惟查被告於肇事後翌（二十七）日上午八時三十分
    警訊時供承其於是於八十九年十一月二十六日二十一時三十分許至台南市○○路
    大觀園ＫＴＶ喝酒，同日二十三時三十分許離開大觀園ＫＴＶ，同日二十三時五
    十五分駕駛自小客車在即南市○區○○路四段一○八號對面肇事後逃逸等情，而
    台南市警察局交通事故處理小組案件移辦單亦載明本件是於八十九年十一月二十
    六日二十三時五十五分肇事，報案時間是日同日二十三時五十九分（見偵查卷第
    六、七頁），則被告於當日二十三時三十分離開台南市○○路大觀園ＫＴＶ，自
    不可能同時即在台南市○○路○段一○八號對面駕車肇事，原判決記載被告酒後
    駕車肇事及逃逸之時間為同日二十三時三十分許，與事實稍有不符；又查公訴人
    衡量被告犯罪情狀及被告於偵查中業與被害人家屬成之民事和解，賠償新台幣三
    百二十萬元之事實，求處被告有期徒刑二年，原判決判處被告罪刑並定應執行刑
    為有期徒刑三年，稍嫌偏重，均有未洽。被告上訴意旨以原判決量刑太重為由，
    指摘原判決不當，為有理由，應由本院撤銷原判決改判。因此審酌被告之品性，
    犯罪所生之危害鉅大，雖已與被害人家屬達成民事和解，唯其無視法律尊嚴、人
    命可貴等一切情狀，各量處如主文第二項所示之刑，並定其應執行之刑，以資懲
    儆。至於被告犯過失致死等罪後，雖與被害人家屬和解賠償其損害，惟其酒醉駕
    車肇事致人死亡而逃逸，惡性非輕，且影響社會公共安全至鉅，是以公訴人於起
    訴書載明：因法院之判決有導正並教育社會之積極正面功能，為期能將社會酒後
    駕車及肇事逃逸之歪風革除，以保護社會大眾之公共安全，避免被告以為只要事
    後賠償被害人、與被害人和解即能獲得緩刑之僥倖心理，請求對被告量處有期徒
    刑二年，並不得宣告緩刑等語，應屬妥適，附此說明。
據上論結，應依刑事訴訟法第三百六十九條第一項前段、第三百六十四條、第二百九
十九條第一項前段，刑法第一百八十五條之三、第一百八十五條之四、第二百七十六
條第一項、第五十一條第五款，道路交通管理處罰條例第八十六條第一項，罰金罰鍰
提高標準條例第一條前段，判決如主文。
本案經檢察官林炎昇到庭執行職務。
中    華    民    國      九十      年      六      月        十四      日
                                  臺灣高等法院臺南分院刑事第一庭
                                      審判長法官  鄭    文    肅
                                            法官  王    浦    傑
                                            法官  黃    三    哲
右正本證明與原本無異。
所犯肇事遺棄罪部分如不服本判決，應於判決送達後十日內向本院提出上訴狀，其未
敘述理由者並應於提出上訴狀後十日內向本院補提理由書（應附繕本)。
餘不得上訴。
                                      法院書記官  陳    淑    貞
中    華    民    國      九十      年      六      月        十五      日
附錄本案論罪科刑適用之法條：
刑法第二百七十六條第一項：
  因過失致人於死者，處二年以下有期徒刑、拘役或二千元以下罰金。
刑法第一百八十五條之三：
  服用毒品、麻醉藥品、酒類或其他相類之物，不能安全駕駛動力交通工具而駕駛者
  ，處一年以下有期徒刑、拘役或三萬元以下罰金。
刑法第一百八十五條之四：
  駕駛動力交通工具肇事，致人死傷而逃逸者，處六月以上五年以下有期徒刑。


司法院資訊處製作；財團法人民間司法改革基金會備份。
